臺灣新北地方法院民事裁定　　　　　
                                  111年度消債更字第120號
聲  請  人  張嘉惠
代  理  人  李艾倫律師（法扶律師）
上列當事人因消費者債務清理事件，聲請更生，本院裁定如下：
    主  文
聲請人張嘉惠自中華民國111年10月20日上午10時起開始更生程
序。
命司法事務官進行更生程序。
    理  由
一、按債務人不能清償債務或有不能清償之虞者，得依本條例所
    定更生程序，清理其債務；債務人無擔保或無優先權之本金
    及利息債務總額未逾新臺幣（下同）1,200萬元者，於法院
    裁定開始清算程序或宣告破產前，得向法院聲請更生；債務
    人對於金融機構負債務者，在聲請更生或清算前，應向最大
    債權金融機構請求協商債務清償方案，或向其住、居所地之
    法院或鄉、鎮、市、區調解委員會聲請債務清理之調解；協
    商或調解成立者，債務人不得聲請更生或清算，但因不可歸
    責於己之事由，致履行有困難者，不在此限，消費者債務清
    理條例（下稱消債條例）第3條、第42條第1項、第151條第1
    項、第7項定有明文。又法院開始更生程序之裁定，應載明
    其年、月、日、時，並即時發生效力；法院裁定開始更生或
    清算程序後，得命司法事務官進行更生或清算程序，必要時
    得選任律師、會計師或其他適當之自然人或法人一人為監督
    人或管理人，消債條例第16條第1項分別定有明文。
二、本件聲請意旨略以：聲請人積欠金融機構等債務金額計933,
    322元，於5年內未從事營業活動。聲請人前於民國110年12
    月向本院聲請消費者債務清理前置調解，因聲請人之債權人
    均非銀行，無法以前置協商方式予以整合性協商。聲請人自
    110年3月起任職於中勤人力資源管理顧問有限公司，受該公
    司派遣至指定工作場所提供勞務，然每月收入扣除個人支出
    及扶養母親費用4,000元後，已無多餘能力可個別協商還款
    ，聲請人確有不能清償債務情事甚明，爰依法聲請鈞院准予
    裁定本件開始更生程序等語。
三、經查：
  ㈠聲請人於110年12月27日向本院聲請債務清理之前置調解，因
    聲請人之債權人均非金融機構，僅屬任意調解，經本院移送
    本院板橋簡易庭進行任意調解，經本院板橋簡易庭訂於111
    年2月23日進行調解程序，惟債權人良京實業股份有限公司
    未到庭調解，因而調解不成立，有調解紀錄報告書、調解不
    成立證明書等件附於本院111年度板司調字第56號卷可參，
    復經本院職權調取上開調解卷宗可憑。是以，本件聲請人所
    為本件更生聲請可否准許，應審究聲請人其現況是否有「不
    能清償債務或有不能清償之虞」之情事而定。
  ㈡聲請人主張之前開事實，業據其提出財產及收入狀況說明書
    、債權人清冊、債務人清冊、財團法人金融聯合徵信中心當
    事人綜合信用報告、全國財產稅總歸戶財產查詢清單、財政
    部北區國稅局板橋分局108至109年度綜合所得稅各類所得資
    料清單、勞工保險被保險人投保資料表、勞工保險被保險人
    投保資料表（明細）、戶籍謄本、保險業通報作業資訊系統
    資料查詢結果表、臺灣新北地方法院板橋簡易庭調解不成立
    證明書、郵政存簿儲金簿、中勤人力資源管理顧問股份有限
    公司薪資條等件影本為證（見本院110年度司消債調字第101
    5號卷(下稱調解卷)第5至16頁、本院卷第21至45頁、第61至
    70頁）。經核：
  1.聲請人稱其自110年3月起任職於中勤人力資源管理顧問有限
    公司，受該公司派遣至指定工作場所提供勞務，本院參酌聲
    請人之勞保投保薪資，及自110年3月起至111年3月止每月薪
    資扣除強制執行扣薪後計算結果為24,924元【計算式：（24
    ,678+25,128+25,005+25,728+690+500+26,195+25,293+25,9
    08+1,230+19,689+19,986+25,051+25,080+26,760+27,092)/
    13=24,924，元以下四捨五入】，此有聲請人提出之郵政存
    簿儲金簿、中勤人力資源管理顧問股份有限公司薪資條、勞
    工保險被保險人投保資料表等影本為證，堪認聲請人每月可
    處分所得為24,924元。
  2.聲請人陳報其每月生活必要支出依新北市政府所公告之111 
    年度新北市最低生活費15,800元之1.2 倍計算即18,960元，
    經核符合消債條例第64條之2 第1 項規定；且依消債條例施
    行細則第21條之1第3項規定，聲請人若表明以行政院衛生福
    利部公布之最低生活費1.2倍計算必要支出，毋庸記載原因
    、種類及提出證明文件，是聲請人上開主張應為可採。聲請
    人復主張其須扶養母親等情，亦據提出財產及收入狀況說明
    書和戶籍謄本附卷為證（見調解卷第5頁、第13頁）。本院
    審酌聲請人之母親張李寶珠現年66歲，名下並無資產，109
    年度所得均為0元等情，有戶籍謄本、綜合所得稅各類所得
    資料清單、全國財產稅總歸戶財產查詢清單在卷可稽。是聲
    請人母親年事已高，且無工作所得及足夠資產，確有受聲請
    人扶養之必要，而聲請人主張支出母親之扶養費4,000元，
    亦未逾消債條例第64條之2第2項所定受扶養者之必要生活費
    用（即新北市109年度每人每月最低生活費之1.2倍），經與
    其他扶養義務人共1人分攤後之數額為9,480元【計算式：18
    ,960元÷2 ＝9,480元，元以下四捨五入】，故聲請人陳報每
    月應負擔母親之扶養費為4,000元，應屬合理。因此，本院
    認聲請人每月必要生活支出合計應為22,960元（計算式：18
    ,960+4,000元＝22,960元）。
　㈢因此，以聲請人上開每月可處分所得約24,924元，扣除聲請
    人上開每月必要生活支出及扶養費用後之餘額僅餘1,964元
    （計算式：24,924元－22,960元＝1,964元），又考量聲請人
    積欠之債權人皆非銀行，未能比照金融機構得以整合債權一
    併償付，皆須額外個別協議償還，而聲請人陳報名下有中國
    人壽保單7 筆解約金均為0元、94年出廠汽車一輛、及存款
    餘額共計987元(計算式：402＋585＝987)。本院審酌聲請人之
    財產、信用、勞力、生活費用及扶養費用支出等狀況，堪認
    聲請人客觀上經濟狀況已有不能清償債務之情形，而有藉助
    更生制度調整其與債權人間之權利義務而重建其經濟生活之
    必要。
四、綜上所述，本件聲請人為一般消費者，並未從事營業活動，
    其有不能清償債務之情，又其所負無擔保或無優先權之債務
    並未逾1,200萬元，且未經法院裁定開始清算程序或宣告破
    產，復查無消債條例第6條第3項、第8條或第46條各款所定
    駁回更生聲請之事由存在，則聲請人聲請本件更生，即屬有
    據，應予准許。
五、又聲請人應於更生程序開始後，由債權人會議可決或由法院
    裁定認可其更生方案後方能實行，倘未能經債權會議可決或
    經法院裁定認可，則依消債條例第61條第1項規定，除有同
    條例第12條、第64條規定情形外應續行清算程序。進入更生
    程序後，其無擔保債權均須藉更生程式以獲得清償，聲請人
    應盡所能節約支出，並應努力工作以增加還款之成數及總金
    額，是於更生程式中，擬定足以為債權人接受，或可經法院
    認為公允之更生方案以供採擇，俾免更生程式須致清算程序
    之程度，附此敘明。
六、依消債條例第11條第1項、第45條第1項、第16條第1項，裁
    定如主文。
中    華    民    國   111    年    10    月    20    日
                  民事第一庭    法  官  毛崑山
上為正本係照原本作成
本裁定不得抗告
本裁定已於111年10月20日上午10時公告
中    華    民    國   111    年    10    月    20    日
                                書記官  童淑敏